臺灣高等法院臺中分院民事判決　九十一年度上字第四七號
　　　上　訴　人　甲○○
　　　被上訴人　　乙○○
　　　訴訟代理人　丙○○○
右當事人間清償借款事件，上訴人對於中華民國九十年十一月九日臺灣臺中地方法院
九十年訴字第二四七九號第一審判決提起上訴，本院判決如左：
      主      文
上訴駁回。
第二審訴訟費用由上訴人負擔。
      事      實
甲、上訴人方面：
一、聲明：
  (一)原判決關於命上訴人給付暨該部分訴訟費用之裁判廢棄。
  (二)右開廢棄部分被上訴人第一審之訴駁回。
二、陳述：除引用原判決書之記載外，補稱：被上訴人並未就兩造間有借貸關係部分
　　舉證證明，其所提出之支票是其向伊所借供作買房子週轉之用；證人黃何美係被
　　上訴人之妻，其證言自有偏頗，況其既證稱上訴人係持金飾向被上訴人借錢，又
　　稱金飾已由上訴人取回云云，顯違反常情，蓋既以金飾供作借款之擔保，則在尚
　　未還清借款時，該金飾顯不可能任由上訴人取回。另被上訴人所提出之記事簿上
　　「侯」字並非上訴人所簽，不能作為兩造間有借貸關係之證明。
乙、被上訴人方面：
一、聲明：上訴駁回。
二、陳述：除引用原判決書之記載外，補稱：被上訴人早在七十五年間即購買房子，
    並以該房地向銀行抵押借款，不可能在八十二年間再購屋並向上訴人借票週轉。
三、證據：除引用原審立證方法外，另提出土地及建物所有權狀、借據、他項權利證
    明書、抵押權設定契約書各乙紙為證。
丙、本院依職權調取上訴人在台北市工務局簽到退簿二紙。
      理      由
一、本件被上訴人起訴主張：上訴人前於八十二年間前後多次向伊借款三十萬元、三
    十萬元、三十萬元、三十萬元、二十四萬元，總計一百四十四萬元，伊以現金交
    付後，上訴人即交付其本人所簽發以保證責任陽明山信用合作社北投分社為付款
    人、面額分別為三十萬元、三十萬元、三十萬元、三十萬元、二十四萬元之支票
    五紙供作擔保，唯時過甚久，上訴人竟拒不清償，爰依消費借貸之法律關係，請
    求上訴人應如數清償一百四十四萬元及自民國八十三年四月一日起至清償日止按
    年息百分之五計算之利息。上訴人則以被上訴人因購買房屋週轉不靈，向伊借用
    支票週轉，伊基於朋友關係而出借支票，兩造間並無借貸關係存在，伊亦未收受
    任何借款等語資為抗辯。（原審判決命上訴人應給付被上訴人一百四十四萬元及
    自民國九十年七月十九日起至清償日止按年息百分之五計算之利息，駁回被上訴
    人其餘利息之請求，被上訴人就其敗訴部分未據聲明不服）
二、被上訴人主張上訴人於八十二年間陸續向被上訴人借款一百四十四萬元，並簽發
    系爭支票五紙供為擔保等情，業據提出支票影本五份、帳簿影本一份、郵政存簿
　　儲金簿影本一份為證，核與證人黃何美（即被上訴人之妻）於原審證述：「被告
　　（即上訴人）在我先生退休之後，開始借錢，詳細時間我不記得，被告（上訴人
　　）均是到我們家來借錢，他們都是在喝酒之後，我先生醉酒就逼我去銀行領錢，
　　一次都領三十萬元，最後一次是領二十萬元，領回來之後，就馬上交給被告，被
　　告（上訴人）事後才開支票，詳細時間不清楚，因為我腦筋不太好，被告之前還
　　有拿一些金飾來向我先生擔保借款，不過較值錢的部份，已經被告取回，只剩一
　　些不值錢的戒指而已。」等語大致相符；證人黃何美雖為被上訴人之妻，關係密
　　切，然因兩造借款之際，係於被上訴人家中，一般情形下，當不可能有其他外人
　　在場，而證人黃何美到庭證述情狀，尚屬中肯，並無刻意迴護之情，在無其他佐
　　證之情況下，自堪採為有利之事證。
三、被上訴人另又主張上訴人每次付息時均在被上訴人之筆記簿上填寫所交付利息金
    額，並於最後一次會算時親自簽名於該筆記簿，提出筆記簿為證；上訴人則否認
    該筆記簿上「侯」字係伊所簽，唯經本院向上訴人前所服務之臺北市工務局養護
    工程處調取上訴人簽到退簿，經目視核對二者之筆跡相符，足見被上訴人所主張
    上訴人該筆記簿上係記載上訴人付息之記錄等情，應屬可信。上訴人否認該筆記
    簿之簽名為伊所簽云云，亦不足採。是則上訴人確曾向被上訴人借款一百四十四
    萬元並曾支付利息等情自堪採信。
四、上訴人雖堅詞否認向被上訴人借款之情事，並辯稱上訴人所提出之支票是上訴人
    購買房屋向伊借支票週轉的云云，唯查：
　(一)依被上訴人所提出之郵政存簿儲金簿之提領記錄顯示，被上訴人於八十二年十月
　　九日提領三十萬元、八十二年十月十三日提領三十萬元、八十二年十月二十八日
　　提領三十萬元、八十二年十一月二十六日提領三十萬元、八十三年三月二十一日
　　提領二十萬元，共提領五次，合計為一百四十萬元，參以被上訴人持有上訴人簽
　　發之支票共五張，且其面額分別為三十萬元、三十萬元、三十萬元、三十萬元、
　　二十四萬元五張支票總面額一百四十四萬元，其提款之次數恰與上訴人交付支票
　　五張相符，而其提領之金額與該等支票之面額僅有四萬元之小額差距，詰之被上
　　訴人陳稱，係因上訴人於交付利息後，旋又將之借去，是以最後一張支票始會多
　　出四萬元等語，衡情尚屬可信。至前開現款提領日期與發票日期雖不相符合，唯
　　據被上訴人陳稱係上訴人於借得款項後或隔數日或月餘始簽發支票交伊云云，自
　　難以該等日期不相符合，而據以否定其等之票據原因關係。
  (二)被上訴人早於民國七十五年間即已購得台北市○○○街一０六巷五號房屋一棟，
    並持該房屋向臺灣銀行辦理抵押借款，有被上訴人所提不動產所有權狀、借據、
　　抵押權設定約定書、他項權利證明書等件為證，而依前開借據以觀，被上訴人僅
　　向臺灣銀行借款七十五萬元，借款期限自七十五年三月五日起至八十五年三月五
　　日止，是被上訴人之前開貸款，迄八十二年間已償還二分之一以上，衡情本無須
　　借用上訴人之前開五張支票週轉；參以該五紙支票尚在被上訴人持有中，並未轉
　　讓他人，而依卷附被上訴人之存摺於八十二年十月起至八十三年三月二日止尚有
　　存款數十萬元，縱被上訴人需款他用，亦無須向上訴人借用支票之必要，足見上
　　訴人所辯純屬虛妄，不足採信。
五、綜合上述，被上訴人主張上訴人持其簽發之支票供作擔保向伊借款一百四十四萬
    元等情應屬可信，上訴人所辯未向被上訴人借款云云，不足採信。末按給付無確
    定期限者，債務人於債權人得請求給付時，經其催告而未為給付，自受催告時起
    ，負遲延責任；其經債權人起訴而送達訴狀，或依督促程序送達支付命令，或為
    其他相類之行為者，與催告有同一之效力，民法第二百二十九條第二項定有明文
    。又消費借貸，未定返還期限者，借用人得隨時返還，貸與人亦得定一個月以上
    之相當期限催告返還，民法第四百七十八條後段亦有明文。查本件兩造間之借款
    ，並未定有返還期限，被上訴人於民國九十年五月二十五日向原審法院申請對上
    訴人發支付命令，上訴人於同年六月十九日收受支付命令，有卷附送達回證可稽
　　，揆諸首開說明，自已生催告之效力，從而，本件被上訴人依消費借貸之法律關
　　係，請求上訴人應給付借款一百四十四萬元及自九十年七月十九日（即上訴人收
　　受支付命令後一個月之翌日）起至清償日止，按年息百分之五計算之法定遲延利
　　息，為有理由，應予准許；原審判命上訴人如數給付，並加計自九十年七月十九
　　日起至清償日止按年息百分之五之遲延利息，經核並無違誤，上訴意旨指摘原判
　　決不當求予廢棄改判，為無理由，應駁回其上訴。
五、結論：本件上訴為無理由，依民事訴訟法第四百四十九條第一項、判決如主文。
中　　　華　　　民　　　國　　九十一　　年　　　五　　　月　　 十四　　 日
~B1民事第一庭審判長法　官　林陳松
~B2　　　　　　　　法　官　李寶堂
~B3　　　　　　　　法　官　王重吉
右為正本係照原本作成。
不得上訴。
~B　　　　　　　  書記官　陳曉青
中　　　華　　　民　　　國　　九十一　　年　　　五　　　月　　 十六　　 日
                                                                        Ｙ
